臺灣士林地方法院民事判決　　　　　　　96年度訴字第1076號
原　　　告　乙○○
　　　　　　甲○○
被　　　告　丙○○
　　　　　　　　　　　（現羈押於臺灣臺北看守所）
上列當事人間刑事附帶民事訴訟請求損害賠償事件，經本院刑事
庭裁定移送審理（96年度附民字第83號），本院於民國96年11月
23日 言詞辯論終結，判決如下：
    主  文
被告應給付原告乙○○新臺幣壹佰零壹萬貳仟伍佰拾元，給
付原告甲○○新臺幣壹佰貳拾柒萬柒仟柒佰貳拾元，及均自民
國九十六年三月二十八日起至清償日止，按年息百分之五計算之
利息。
原告其餘之訴駁回。
本判決原告勝訴部分，於原告乙○○以新臺幣拾肆萬元為被告
供擔保後，原告甲○○以新臺幣肆拾萬元為被告供擔保後，各
得假執行。
原告其餘假執行之聲請駁回。
    事實及理由
一、原告起訴主張：被告於民國95年9 月22日下午7 時50分許，
    在臺北縣三芝鄉○○村○○路○ 段84巷2 弄16號1 樓，持刀
    刺向被害人林碧記之左上臂、左前臂及左上腹部，致林碧記
    腹主動脈出血而休克死亡。原告為林碧記之父母，包括林碧
    記在內，第一順位扶養義務人為4 人，原告乙○○因此受有
    扶養費新臺幣（下同）21萬2,946 元之損害，原告甲○○因
    此受有扶養費48萬2,058 元之損害。又林碧記死亡時年未滿
    35歲，驟然天人永隔，白髮人送黑髮人，心中悲痛不言可喻
    ，為此另請求被告賠償原告乙○○、甲○○慰撫金各100 萬
    元。爰本於侵權行為法律關係，依民法第192 條第2 項、第
    194 條規定，訴請被告賠償。並聲明：(一)被告應給付原告乙
    ○○121 萬2,946 元，給付原告甲○○148 萬2,508 元，及
    均自起訴狀繕本送達翌日起至清償日止，按年息5%計算之利
    息。(二)願供擔保請准宣告假執行。
二、被告則以：原告請求金額過高，伊會視能力賠償原告等語為
    辯。並聲明求為判決駁回原告之訴。
三、兩造不爭執之事實（本院96年11月23日言詞辯論筆錄）：
  (一)被害人林碧記因可歸責於被告之事由，於95年9 月22日下午
    5 時，在臺北縣三芝鄉受傷，並於95年9 月23日凌晨1 時28
    分不治死亡。
  (二)林碧記為60年12月25日出生。
  (三)原告乙○○為林碧記之父，係於26年5 月4 日生；原告甲○
    ○為林碧記之母，係於29年2 月21日生，如無扶養義務人扶
    養，均為不能維持生活之人，且包括林碧記在內，其第一順
    位扶養義務人有4 人。
四、本件經本院依民事訴訟法第271 條之1 準用同法第270 條之
    1 第1 項第3 款規定，整理並協議簡化爭點如下（本院96年
    11月23日言詞辯論筆錄）：
    被告對原告應負之賠償金額，應以多少為當？
五、按因故意或過失，不法侵害他人之權利者，負損害賠償責任
    ，民法第184 條第1 項前段定有明文。被告不法侵害林碧記
    之生命權（被告無論因何動機或過程，均無礙其因可歸責事
    由不法侵害林碧記生命權事實之成立），原告為林碧記之父
    母既為兩造所不爭執之事實，原告自得本於民法第184 條第
    1 項前段，依侵權行為法則相關規定，請求被告賠償損害。
    茲就原告主張之損害額分別審酌如次：
  (一)原告請求扶養費部分：
　1.原告依法得請求扶養費之損害賠償：
    按不法侵害他人致死，被害人對於第三人負有法定扶養義務
    者，加害人對於該第三人亦應負損害賠償責任，民法第192
    條第2 項定有明文。次按直系血親間互負扶養義務，亦為民
    法第1116條第1 項第1 款、第2 款所明定。又依民法第1117
    條規定，受扶養權利者，以不能維持生活而無謀生能力者為
    限，但無謀生能力限制，於直系血親尊親屬不適用之。被害
    人林碧記為原告之直系血親卑親屬，且原告為不能維持生活
    之人，既均為兩造所不爭執，原告自得依上開規定訴請被告
    賠償。
  2.原告得受扶養之年數：
    被害人林碧記於95年9 月23日死亡時，原告乙○○為69歲，
    原告甲○○為66歲，依內政部公布之簡易生命表，95年度臺
    灣省69歲男性之平均餘命為14.23 年，66歲女性之平均餘命
    為19.10 年，原告主張以5.56年計算乙○○可受林碧記扶養
    之年數，另主張以14.79 年計算甲○○可受林碧記扶養之年
    數，自應准許。
  3.原告每年得受扶養之金額
    依原告所提行政院主計處94年度屏東縣當年度平均每戶消費
    支出為55萬3,520 元，以平均每戶3.33人計算，每人當年度
    支出為16萬6,222 元（計算式：553520÷3.33=166222 ，元
    以下四捨五入，以下亦同），原告主張以此作為受扶養程度
    之基準，應屬可採。又原告之扶養義務人為4 人，是每年受
    林碧記扶養之數額應為4 萬1,556 元（計算式：166222÷4=
    41556）。
  4.原告得請求之扶養費損害額：
  (1)原告乙○○部分：
    如上所述，原告主張以5.56年計算乙○○可受林碧記扶養之
    時間，其中：95年9 月23日至96年3 月27日起訴狀繕本送
    達日已經歷之時間為186 天即0.51年，為起訴請求時已發生
    之損害，金額應為2 萬1,194 元（計算式：41556 ×0.51=
    21194） ；起訴時預為將來請求部分為5.05年（計算式：
    5.56-0.51=5.05），以年別5%複式霍夫曼計算法，第一年不
    扣除中間利息計算，金額為19萬1,339 元（計算式：[41556
    ×4.00000000+41556×0.05× (5.00000000-0.00000000)]=
    191339）。、合計為21萬2,533 元（計算式：21194+19
    1339=212 533），原告乙○○逾於此部分請求，不應准許。
  (2)原告甲○○部分：
    如上所述，原告主張以14.79 年計算甲○○可受林碧記扶養
    之時間，其中95年9 月23日至96年3 月27日起訴時已發生之
    損害金額與上述(1)同為2 萬1,194 元；起訴時預為將來請
    求部分為14.28 年（14.79-0.51=14.28），以年別5%複式霍
    夫曼計算法，第一年不扣除中間利息計算，金額為45萬6,52
    9 （計算式：[41556×10.00000000+41556 ×0.0000000000
    00000 × (11.00000000-0 0.00000000)]=456529） 。起訴
    時已發生及預為請求部分合計為47萬7,723 元（計算式：
    21194+456529=477723） ，原告甲○○逾此部分之請求，不
    應准許。
  (二)原告請求慰撫金部分
  1.按不法侵害他人致死者，被害人之父、母、子、女及配偶，
    雖非財產上之損害，亦得請求賠償相當之金額，民法第194
    條定有明文。查被告不法侵害林碧記致死，原告為林碧記之
    父、母均已如前述，是依上開法條規定，原告自得請求非財
    產上之損害賠償。
  2.原告為被害人林碧記之父母，與林碧記係骨肉至親，養育林
    碧記成年後，林碧記竟於35歲青壯之年驟然因被告之侵權行
    為而去世，白髮人送黑髮人，堪信其等精神上均受有相當之
    痛苦。另斟酌原告原告乙○○、甲○○尚有2 子，自述被害
    人婚後即未與原告同住，及2 人目前均無工作，亦無不動產
    ，目前依賴政府老人津貼維生，經濟狀況不佳；被告為夜間
    部二專畢業，事發前擔任加油站管理工作，月薪約3萬 元，
    自述於雲林縣尚有農地等各情，認原告慰撫金之請求，各以
    80萬元為適當，逾上開金額之請求，則屬過高，不應准許。
六、又按給付無確定期限者，債務人於債權人得請求給付時，經
    其催告而未為給付，自受催告時起，負遲延責任。其經債權
    人起訴而送達訴狀，或依督促程序送達支付命令，或為其他
    相類之行為者，與催告有同一之效力；遲延之債務，以支付
    金錢為標的者，債權人得請求依法定利率計算之遲延利息，
    民法第229 條第2 項、第233 條第1 項前段分別定有明文。
    又應付利息之債務，其利率未經約定，亦無法律可據者，週
    年利率為5%，亦為同法第203 條所明定。依上，原告就本件
    無確定期限之損害賠償債權，另請求自起訴狀繕本送達翌日
    起按法定利率年息5%計算之遲延利息，亦屬有據。
七、從而，原告本於侵權行為法律關係，請求被告賠償原告乙○
    ○101 萬2,533 元（計算式：212533+800000=0000000） ，
    賠償原告甲○○127 萬7,723 元（計算式：477723+800000=
    0000000） ，及均自起訴狀繕本送達翌日即96年3 月28日起
    至清償日止，按年息5%計算之遲延利息，洵屬正當，應予准
    許。逾此部分所為之請求，為無理由，應予駁回。
八、原告陳明願供擔保，聲請宣告假執行，經核其勝訴部份，合
    於法律規定，爰酌定相當之擔保金額宣告之；其餘假執行之
    聲請，因該部份訴之駁回而失所依據，應予駁回。
九、本件事證已臻明確，其餘兩造主張、陳述暨所提之證據，經
    審酌均與本院前揭判斷不生影響，爰不一一詳予論述，附此
    敘明。
十、本件損害賠償事件乃刑事附帶民事訴訟，由刑事庭移送前來
    ，迄本院言詞辯論終結為止，當事人並無任何裁判費或其他
    訴訟費用之支出，自無諭知訴訟費用負擔之必要，末此敘明
    。
十一、據上論結，原告之訴為一部有理由，一部無理由，依民事
      訴訟法第第390 條第2 項判決如主文。
中　　華　　民　　國　　96　　年　　12　　月　　10　　日
                  民事第二庭  法  官  王本源
以上正本證明與原本無異。
如對本判決上訴，應於判決送達後20日內向本院提出上訴狀。
中    華    民    國    96    年    12    月    12    日
                              書記官  陳淑女
